【裁判字號】    98,易,2596
【裁判日期】    981231
【裁判案由】    毒品危害防制條例
【裁判全文】
臺灣板橋地方法院刑事判決              98年度易字第2596號
公  訴  人  臺灣板橋地方法院檢察署檢察官
被      告  甲○○
                    （另案
上列被告因違反毒品危害防制條例案件，經檢察官提起公訴（98
年度毒偵緝字第508 號、第509 號），本院依簡式審判程序，判
決如下：
    主  文
甲○○施用第二級毒品，累犯，處有期徒刑肆月，如易科罰金，
以新臺幣壹仟元折算壹日。又施用第二級毒品，累犯，處有期徒
刑肆月，如易科罰金，以新臺幣壹仟元折算壹日。扣案之第二級
毒品甲基安非他命壹包（驗餘淨重零點壹玖玖捌公克）沒收銷燬
之。扣案之吸食器壹組沒收之。應執行有期徒刑柒月，如易科罰
金，以新臺幣壹仟元折算壹日。扣案之第二級毒品甲基安非他命
壹包（驗餘淨重零點壹玖玖捌公克）沒收銷燬之。扣案之吸食器
壹組沒收之。
    事  實
一、甲○○前於民國82年間因違反麻醉藥品管理條例案件，經臺
    灣高等法院以82年度上訴字第1838號判處有期徒刑6 年4 月
    確定；另於同年間因偽造有價證券案件，經臺灣高等法院以
    82年度上訴字第5319號判處有期徒刑3 年，甲○○不服而提
    起上訴，經最高法院以83年度臺上字第1681號判決上訴駁回
    而告確定；上開刑罰復經法院裁定應合併執行有期徒刑9 年
    確定，乃入監服刑，於85年2 月17日縮短刑期假釋出監。詎
    其於假釋期間內之87年間因施用毒品案件，經依法院裁定送
    勒戒處所觀察、勒戒後，認無繼續施用毒品之傾向而釋放出
    所，並由臺灣板橋地方法院檢察署檢察官以87年度偵字第20
    840 號、87年度偵緝字第950 號、第951 號為不起訴處分確
    定。又於上開觀察、勒戒執行完畢後5 年內之同年間再因施
    用毒品案件，經法院裁定送勒戒處所觀察、勒戒後，亦認無
    繼續施用毒品之傾向而釋放出所，並由臺灣板橋地方法院檢
    察署檢察官以87年度偵緝字第1296號、88年度偵字第2109號
    為不起訴處分確定。另其上開假釋亦遭撤銷，乃入監執行殘
    刑5 年9 月14日，於94年6 月21日縮短刑期執行完畢（於本
    案構成累犯）。
二、詎甲○○猶不思戒絕毒癮，另基於施用第二級毒品甲基安非
    他命之犯意，於97年1 月2 日某時許，在其不詳友人位於臺
    北縣板橋巿之住處內，以將第二級毒品甲基安非他命置於玻
    璃球內點火燒烤產生煙霧吸聞之方式，施用第二級毒品甲基
    安非他命1 次。嗣於同日晚間8 時20分許，為警在臺北縣板
    橋巿板新路180 號前查獲，並對其採集尿液送驗結果，發現
    呈安非他命類陽性反應，而得悉上情。
三、又基於施用第二級毒品甲基安非他命之犯意，於97年3 月25
    日某時許，在其位於臺北縣新店巿達觀路14巷8 號9 樓之5
    居所內，以同上方式施用第二級毒品甲基安非命1 次。嗣於
    同日晚間9 時40分許，為警持搜索票至其上址居所執行搜索
    時，適在該址地下3 樓停車場內遇甲○○，於徵得其同意後
    ，在其駕駛之車牌號碼BV-8555 號自小客車內起出其所有預
    備供施用之第二級毒品甲基安非他命1 包（驗餘淨重0.1998
    公克），復經警偕同甲○○至上址居所內執行搜索，另扣得
    其所有供施用第二級毒品甲基安非他命所用之吸食器1 組，
    而查獲上情。
四、案經臺北縣政府警察局移請臺灣臺北地方法院檢察署檢察官
    報請臺灣高等法院檢察署檢察長令轉以及臺北縣政府警察局
    海山分局移請臺灣板橋地方法院檢察署檢察官提起公訴。
    理  由
一、本案被告甲○○所犯係死刑、無期徒刑、最輕本刑為3 年以
    上有期徒刑以外之罪，其於準備程序中就被訴事實為有罪之
    陳述，經本院告知簡式審判程序之旨，並聽取公訴人、被告
    之意見後，經裁定進行簡式審判程序，合先敘明。
二、上揭犯罪事實，業據被告於本院審理時供承不諱，且被告先
    後2 次為警查獲後所採集之尿液，經送請臺灣檢驗科技股份
    有限公司以GC/MS 氣相層析質譜儀法確認檢驗結果，均發現
    呈安非他命類陽性反應，有該公司出具之濫用藥物檢驗報告
    2 紙附卷可稽，而被告於97年3 月25日為警查扣其持有之白
    色透明結晶1 包，經送請交通部民用航空局航空醫務中心以
    同上方法檢驗結果，檢出含第二級毒品甲基安非他命成分（
    驗餘淨重0.1998公克），有該中心出具之毒品鑑定書1 份存
    卷足憑，其所含毒品成分與被告尿液中檢出之毒品反應相符
    ；此外，另有臺北縣政府警察局海山分局搜索扣押筆錄暨扣
    押物品目錄表各1 份、臺北縣政府警察局刑事警察大隊搜索
    扣押筆錄暨扣押物品目錄表各2 件、查獲現場暨扣押物品照
    片共18張附卷及被告所有預備供施用之上開第二級毒品甲基
    安非他命1 包、供施用第二級毒品甲基安非他命所用之吸食
    器1 組扣案可資佐證，足認被告自白確與事實相符，堪值採
    信。
三、按施用第二級毒品為犯罪行為，毒品危害防制條例第10條第
    2 項定有處罰明文。故施用第二級毒品者，依前揭規定本應
    科以刑罰。惟基於刑事政策，對合於一定條件之施用者，則
    依同條例第20條、第23條之規定，施以觀察、勒戒及強制戒
    治之保安處分。又毒品危害防制條例於92年7 月9 日修正公
    佈，自93年1 月9 日施行，其中第20條、第23條將施用毒品
    之刑事處遇程式，區分為「初犯」及「5 年內再犯」、「5
    年後再犯」。依其立法理由之說明：「初犯」，經觀察、勒
    戒或強制戒治後，應為不起訴處分或不付審理之裁定；經觀
    察、勒戒或強制戒治執行完畢釋放後，「5 年內再犯」者，
    因其再犯率甚高，原實施之觀察、勒戒及強制戒治既已無法
    收其實效，爰依法追訴或裁定交付審理。至於經觀察、勒戒
    或強制戒治執行完畢釋放後，「5 年後再犯」者，前所實施
    之觀察、勒戒或強制戒治已足以遮斷其施用毒品之毒癮，為
    期自新及協助其斷除毒癮，仍適用「初犯」規定，先經觀察
    、勒戒或強制戒治之程式。從而，依修正後之規定，僅限於
    「初犯」及「5 年後再犯」二種情形，始應先經觀察、勒戒
    或強制戒治程式。倘被告於5 年內已再犯，經依法再為保安
    處分或追訴處罰，縱其第三次（或第三次以上）再度施用毒
    品之時間，在初犯經觀察、勒戒或強制戒治執行完畢釋放5
    年以後，已不合於「5 年後再犯」之規定，且因已於「5 年
    內再犯」，顯見其再犯率甚高，原實施觀察、勒戒或強制戒
    治，已無法收其實效，即應依該條例第10條處罰（最高法院
    97年度第5 次刑庭會議決議意旨及97年度臺非字第540 號判
    決意旨參照）。查被告前於87年間因施用毒品案件，經依法
    院裁定送勒戒處所觀察、勒戒後，認無繼續施用毒品之傾向
    而釋放出所，並由臺灣板橋地方法院檢察署檢察官以87年度
    偵字第20840 號、87年度偵緝字第950 號、第951 號為不起
    訴處分確定；又於上開觀察、勒戒執行完畢後5 年內之同年
    間再因施用毒品案件，經法院裁定送勒戒處所觀察、勒戒後
    ，亦認無繼續施用毒品之傾向而釋放出所，並由臺灣板橋地
    方法院檢察署檢察官以87年度偵緝字第1296號、88年度偵字
    第2109號為不起訴處分確定等情，有臺灣高等法院被告前案
    紀錄表1 件在卷可查，則其本案施用毒品之時間距離其初犯
    施用毒品罪而接受觀察、勒戒執行完畢之日即87年間，雖已
    逾5 年，惟其既曾於該次觀察、勒戒執行完畢釋放後5 年內
    再犯施用毒品罪，經法院裁定送勒戒處所施以觀察、勒戒而
    為保安處分，是其再犯本案施用第二級毒品罪，依上開說明
    ，自非屬毒品危害防制條例第20條第3 項所定「5 年後再犯
    」之情形，仍應依法追訴處罰。是本案事證明確，被告犯行
    以堪認定，應予依法論罪科刑。
四、核被告所為，均係犯毒品危害防制條例第10條第2 項之施用
    第二級毒品罪。被告施用第二級毒品前、後，非法持有第二
    級毒品之低度行為，應為其施用該毒品之高度行為所吸收，
    均不另論罪。被告所為2 次施用第二級毒品行為，犯意各別
    ，行為互殊，應予分論併罰。又被告前於82年間因違反麻醉
    藥品管理條例案件，經臺灣高等法院以82年度上訴字第1838
    號判處有期徒刑6 年4 月確定；另於同年間因偽造有價證券
    案件，經臺灣高等法院以82年度上訴字第5319號判處有期徒
    刑3 年，被告不服而提起上訴，經最高法院以83年度臺上字
    第1681號判決上訴駁回而告確定；上開刑罰復經法院裁定應
    合併執行有期徒刑9 年確定，乃入監服刑，於85年2 月17日
    縮短刑期假釋出監，嗣其假釋遭撤銷，再入監執行殘刑5 年
    9 月14日，於94年6 月21日縮短刑期執行完畢，此有臺灣高
    等法院被告前案紀錄表1 件存卷可考，其於5 年內故意分別
    再犯本案有期徒刑以上之罪，均構成累犯，皆應依刑法第47
    條第1 項規定加重其刑。爰審酌被告前因施用毒品，獲得不
    起訴處分之寬典，仍無法戒絕毒癮，再次漠視法令禁制而犯
    本罪，惟其施用毒品所生危害，實以自戕身心健康為主，對
    於他人生命、身體、財產等法益，尚無明顯而重大之實害，
    兼衡其犯罪後坦承犯行，已知悔悟等一切情狀，分別量處如
    主文所示之刑，並諭知易科罰金之折算標準，且定其應執行
    之刑，以示懲儆。另按司法院大法官會議釋字第662 號解釋
    意旨謂：「中華民國94年2 月2 日修正公布之現行刑法第41
    條第2 項，關於數罪併罰，數宣告刑均得易科罰金，而定應
    執行刑之刑逾6 個月者，排除適用同條第1 項得易科罰金之
    規定部分，與憲法第23條規定有違，並與本院釋字第366 號
    解釋意旨不符，應自本解釋公布之日起失其效力。」是以本
    件既屬數罪併罰之案件，數宣告刑均得易科罰金，縱前揭合
    併所定應執行之刑已逾6 個月，依上開解釋意旨，仍得易科
    罰金，爰併就所定應執行之刑諭知易科罰金之折算標準。
五、扣案之甲基安非他命1 包（驗餘淨重0.1998公克）係查獲之
    第二級毒品，且上開毒品之包裝袋與該毒品亦難以完全析離
    ，故不問屬於犯人與否，應依毒品危害防制條例第18條第1
    項前段規定沒收銷燬之。又扣案之吸食器1 組，係被告所有
    且供施用第二級毒品甲基安非他命所用之物，業據其供承在
    卷，亦應依刑法第38 條 第1 項第2 款規定沒收之。至警方
    另於如事實欄二所示時地查扣被告持有之白色粉末1 包及如
    事實欄三所示時地查扣被告持有之白色香煙1 支，經送交通
    部民用航空醫務中心以GC/MS 氣相層析質譜儀法檢驗結果，
    分? 檢出含第四級毒品先驅原料甲基麻黃( 生僉) 成分及第
    二級毒品四氫大麻酚成分，此有該中心出具之毒品鑑定書2
    紙在卷可考，上開物品顯非供被告施用第二級毒品甲基安非
    他命之物，且屬被告另涉犯非法持有毒品罪嫌之重要證物，
    自不宜逕在本案中宣告沒收，附此敘明。
據上論斷，應依刑事訴訟法第273 條之1 第1 項、第299 條第1
項前段，毒品危害防制條例第10條第2 項、第18條第1 項前段，
刑法第11條前段、第47條第1 項、第41條第1 項前段、第38條第
1 項第2 款、第51條第5 款，判決如主文。
本案經檢察官黃筵銘到庭執行職務。
中    華    民    國    98    年    12    月    31    日
                  刑事第七庭    法  官  王瑜玲
以上正本證明與原本無異
如不服本判決應於送達後10日內向本院提出上訴狀
                                書記官  謝嘉玲
中    華    民    國    99    年    1     月    4     日
附錄本案論罪科刑法條全文：
毒品危害防制條例第10條
施用第一級毒品者，處6 月以上5 年以下有期徒刑。
施用第二級毒品者，處3 年以下有期徒刑。


司法院資訊處製作；財團法人民間司法改革基金會備份。
